# 向陈版求教个实务问题？

提问人：claudinefra 时间：2011-09-29 18:03:22
个人认为还是应该作为商誉，因为是收购之中发生的，而不是收购以后。

回答人：chenyiwei
赞同。该事项发生于交割过程中，应认为属于与企业合并同时发生的，不是在合并后新发生的事项。由此造成的多付款应形成商誉。
当然金额较小，实务中也可简化处理，一次性费用化。

提问人：呼叫帮助 时间：2011-09-29 16:06:46
本公司向另外一个无关联单位A公司的子公司购买100%的股权，作价以评估报告中列示的净资产公允值 5 亿元为易价，后再办理移交时，A公司请求将子公司固定资产中的汽车（评估价为 200 万元）留给A公司使用。本公司也就同意了对方的要求，现在麻烦来了，本公司支付了 5 亿元的股权收购价但实际收到的净资产为4.98亿元，差额 200 万元如何处理？做商誉我觉得不合适，但不做商誉又如何处理？

回答人：chenyiwei
回复 呼叫帮助 的帖子
是的。支付的合并对价款超过所取得的可辨认净资产公允价值的差额，应确认为合并商誉。
相关的理论基础在IFRS 3的BC313～BC318段： Goodwill qualifies as an asset BC313 The FASB's 1999 and 2001 Exposure Drafts listed six components of the amount that in practice, under authoritative guidance in effect at that time, had been recognised as goodwill. The IASB's ED 3 included a similar, but not identical, discussion. The components and their descriptions, taken from the FASB's exposure drafts, were: Component 1—The excess of the fair values over the book values of the acquiree's net assets at the date of acquisition. Component 2—The fair values of other net assets that the acquiree had not previously recognised. They may not have been recognised because they failed to meet the recognition criteria (perhaps because of measurement difficulties), because of a requirement that prohibited their recognition, or because the acquiree concluded that the costs of recognising them separately were not justified by the benefits. Component 3—The fair value of the going concern element of the acquiree's existing business. The going concern element represents the ability of the established business to earn a higher rate of return on an assembled collection of net assets than would be expected if those net assets had to be acquired separately. That value stems from the synergies of the net assets of the business, as well as from other benefits (such as factors related to market imperfections, including the ability to earn monopoly profits and barriers to market entry—either legal or because of transaction costs—by potential competitors). Component 4—The fair value of the expected synergies and other benefits from combining the acquirer's and acquiree's net assets and businesses. Those synergies and other benefits are unique to each combination, and different combinations would produce different synergies and, hence, different values. Component 5—Overvaluation of the consideration paid by the acquirer stemming from errors in valuing the consideration tendered. Although the purchase price in an all-cash transaction would not be subject to measurement error, the same may not necessarily be said of a transaction involving the acquirer's equity interests. For example, the number of ordinary shares being traded daily may be small relative to the number of shares issued in the combination. If so, imputing the current market price to all of the shares issued to effect the combination may produce a higher value than those shares would command if they were sold for cash and the cash then used to effect the combination. Component 6—Overpayment or underpayment by the acquirer. Overpayment might occur, for example, if the price is driven up in the course of bidding for the acquiree; underpayment may occur in a distress sale (sometimes termed a fire sale). BC314 The boards observed that the first two components, both of which relate to the acquiree, are conceptually not part of goodwill. The first component is not itself an asset;
instead, it reflects gains that the acquiree had not recognised on its net assets. As such, that component is part of those assets rather than part of goodwill. The second component is also not part of goodwill conceptually; it primarily reflects intangible assets that might be recognised as individual assets. BC315 The fifth and sixth components, both of which relate to the acquirer, are also not conceptually part of goodwill. The fifth component is not an asset in and of itself or even part of an asset but, rather, is a measurement error. The sixth component is also not an asset; conceptually it represents a loss (in the case of overpayment) or a gain (in the case of underpayment) to the acquirer. Thus, neither of those components is conceptually part of goodwill. BC316 The boards also observed that the third and fourth components are part of goodwill. The third component relates to the acquiree and reflects the excess assembled value of the acquiree's net assets. It represents the pre-existing goodwill that was either internally generated by the acquiree or acquired by it in prior business combinations. The fourth component relates to the acquiree and the acquirer jointly and reflects the excess assembled value that is created by the combination—the synergies that are expected from combining those businesses. The boards described the third and fourth components collectively as 'core goodwill'. BC317 The revised standards try to avoid subsuming the first, second and fifth components of goodwill into the amount initially recognised as goodwill. Specifically, an acquirer is required to make every effort: (a) to measure the consideration accurately (eliminating or reducing component 5); (b) to recognise the identifiable net assets acquired at their fair values rather than their carrying amounts (eliminating or reducing component 1); and (c) to recognise all acquired intangible assets meeting the criteria in the revised standards (paragraph B31 of the revised IFRS 3) so that they are not subsumed into the amount initially recognised as goodwill (reducing component 2). BC318 In developing IFRS 3 and SFAS 141, the IASB and the FASB both considered whether 'core goodwill' (the third and fourth components) qualifies as an asset under the definition in their respective conceptual frameworks. (That consideration was based on the existing conceptual frameworks. In 2004, the IASB and the FASB began work on a joint project to develop an improved conceptual framework that, among other things, would eliminate both substantive and wording differences between their existing frameworks. Although the asset definition is likely to change as a result of that project, the boards observed that nothing in their deliberations to date indicates that any such changes are likely to call into question whether goodwill continues to qualify as an asset.)

回答人：chenyiwei
回复 呼叫帮助 的帖子
1 、对企业寻求贷款的必要性和动机进行评价。如果认为缺乏合理的商业理由，则相应的利息支出一般不能资本化。
如果认为取得贷款具有合理的商业理由，则进一步实施下列程序： 2 、就贷款资金与项目开发支出之间的对应关系获取相应证据，并要求管理层对此作出确认和声明。 3 、根据该贷款是否属于专门借款，考虑借款费用资本化金额的计算应采用何种方法。

回答人：chenyiwei
回复 呼叫帮助 的帖子
这个问题在合并报表层面的处理结果取决于在合并报表层面能否将该笔借款界定为用于子公司项目开发的专门借款。本版面以前已经多次讨论过，需要在母公司向银行借入的款项、贷给子公司的款项和子公司的项目开发支出之间建立明确的对应关系，例如，母公司借入后即把相应的借款资金转给子公司，子公司收到后专户存储、专款专用于其项目的开发。
在确定属于专门借款的前提下，合并报表层面可资本化的利息是母公司向银行支付的利息，因为这代表了整个合并集团的与符合资本化条件的资产相关的对外融资成本。即此时的抵销分录为： 借：其他业务收入——转贷利息收入（按母公司向子公司收取的转贷利息收入） 贷：财务费用——利息支出（按母公司支付给银行的利息） 贷：存货——开发成本（按母公司赚取的转贷利差）

回答人：chenyiwei
回复 我爱新视野 的帖子
可以从以下几方面考虑：
1 、集团公司与银行签订的借款合同中，是否限定用途，即专门用于这 10 个开发项目中的全部或部分项目的开发？ 2 、在实际操作中，集团公司从银行收到的贷款资金、集团公司拨付给子公司的资金、子公司的项目开发支付的现金，这三者之间有无直接、明确的联系以及可跟踪的轨迹？ 3 、借款对应的开发项目的总投资多大？是否可以认为相关开发项目以后仍有资金需求，到时需投入剩余的借款资金（即可以认为该 5 亿元是暂时闲置的专门借款），还是该 5 亿元预计不会再投入开发项目（例如，已经进入预售期，后续资金需求可通过预售资金满足，实际上不再需要借款了），事实上成为对借款的挪用？ 4 、如果符合“暂时闲置的专门借款”条件的，则将其用于暂时性投资取得的投资收益是否冲减了合并报表层面的资本化利息？

回答人：chenyiwei
回复 我爱新视野 的帖子
如果上述情况属实，则合并报表层面采用客户目前的处理方法还是有一定依据的。

回答人：chenyiwei
回复 我爱新视野 的帖子
实体理论是把母公司和合并集团看作两个独立主体，且在个别报表层面对子公司的长期股权投资采用成本法核算。因此，由于所站的角度不同，以及成本法和合并报表的差异，出现这种情况应当也是可以解释的。

提问人：呼叫帮助 时间：2011-10-12 12:09:20
回复 chenyiwei 的帖子
我当时写出的抵销分录是针对母公司不加利息的分录,谢陈版给予指正,
另外我还想请教陈版,我和同事在争论时同事的话我也觉得有道理, 他认为现在是实体理论,原先是母公司理论,但现在合并的是全资子公司不存在少数股东权益,所以他认为新旧准则下上述实例其合并分录也应该一致.陈版您是怎么看这个问题的?

回答人：chenyiwei
理论基础不同导致合并时考虑的问题和合并结果不同。

回答人：chenyiwei
原制度下的合并抵销主要偏重于抵销内部收入和成本；新准则下实体理论下的抵销更偏重于确保合并抵销后的结果反映集团整体对外交易对集团合并报表所示集团整体对外财务状况、经营成果的影响。

提问人：我爱新视野 时间：2011-10-18 15:03:20
回复 chenyiwei 的帖子
我想再问个问题,
资金在集团公司账面上,集团公司可不可以以内部资金分配表的形式计算收取各子公司的利息,子公司支付的利息支出全部作为资本化入账,这样不就可以避免母公司报表和合并报表存在较大的差异和调整吗?

回答人：chenyiwei
如果母公司支付给银行的利息和向子公司收取的利息之间没有利息差或者利息差可以忽略不计，并且在子公司也符合专门借款的条件，可以缩小该差异。

提问人：我爱新视野 时间：2011-10-19 12:38:07
集团公司以内部资金分配表的形式计算收取各子公司的利息,这样是否合理呢?是不是存在分配人员的主观性?我们又如何去确认其合理性?

回答人：chenyiwei
回复 xxcg11 的帖子
我理解，这三期实际上是相对独立的开发单位，但所取得的借款资金的用途限定可能并未具体到“一期X亿元、二期X亿元、三期X亿元，合计10 亿元”。因此，就其中的某一期而言，该笔借款实际上是一般借款，应按一般借款资本化的原则处理。在第一期建设期间的利息支出，资本化计入第一期开发成本的金额不能超过第一期的加权平均开发支出与该项借款的利率的乘积。不能将其全部利息均计入一期开发成本，也不适用“暂时闲置的专门借款的暂时性投资收益或存款利息收入”冲减资本化利息的规定，因为有部分借款资金是不可能投入到一期的开发的，所以对第一期而言，将用于后续二、三期开发的借款资金不属于“暂时闲置的专门借款”。

回答人：chenyiwei
回复 xxcg11 的帖子
是否属于专门借款，实际上与单项资产（成本核算对象）的划分有关。虽然该项借款明确系专用于该项目的开发，但并未明确其用于每一期的金额，而本案例中每一期开发项目是单独的资本化单元，所以就特定的某一期而言，并非专门用于该期项目的开发。

回答人：chenyiwei
回复 xxcg11 的帖子
如果整个就是一期建设，则借款金额超过预计总成本的部分（ 1 亿）是不会投入的，这部分不是专门借款。其余 4 亿元，在扣除了按规定应投入的资本金（最低 35 ％）后才能作为专门借款，相当于项目资本金的部分也不会投入项目，所以也不是专门借款。总之最终不会投入到项目上的就不能作为专门借款。

提问人：xxcg11 时间：2011-10-27 09:23:11
回复 chenyiwei 的帖子
您的意思是说一期建设预计总成本为 4 亿,其中有1.4亿应为企业投入的自有资本金,其余部分借款2.6亿元才可以项目资本化?

回答人：chenyiwei
是的。相当于投入该期项目的借款金额最高为2.6亿元。

提问人：xxcg11 时间：2011-10-27 14:11:49
在扣除了按规定应投入的资本金（最低 35 ％）后才能作为专门借款，这是国家对基本建设的相关规定,以及税务部门会考虑贷款利息是否可以进入到成本中去,但财务上对这处理是否更应该考虑实质重于形式的原则来确认 4 亿的借款利息资本化呢?

回答人：chenyiwei
是否可能出现没有自己的资本金投入，完全依赖借款建设的房地产开发项目？还是建议谨慎判断。个人理解在目前房地产贷款紧缩的背景下，这种情况应当很罕见。